臺灣高等法院刑事判決　　　　　　　 95年度交上訴字第182號
上　訴　人
即　被　告　甲○○○
選任辯護人　李文中律師
　　　　　　林佩儀律師
　　　　　　曾毖嘉律師
上列上訴人因公共危險案件，不服臺灣士林地方法院95年度交訴
字第39號，中華民國95年10月12日第一審判決（起訴案號：臺灣
士林地方法院檢察署94年度偵字第2427號），提起上訴，本院判
決如下：
    主  文
上訴駁回。
甲○○○緩刑伍年。
    事  實
一、甲○○○係奕秀股份有限公司（下稱奕秀公司）之司機，於
    民國93年11月25日駕駛車牌號碼DL-6549號自用小貨車，沿
    臺北市○○區○○街東往西方向行駛，於當日上午8時30分
    許，行經該路段426號前欲右轉進入巷內時，應注意車輛行
    至無號誌或號誌故障而無交通警察指揮之交叉路口，轉彎車
    應暫停讓直行車先行；右轉彎時，應距交叉路口30公尺前顯
    示方向燈或手勢，駛至路口後再行右轉，而依當時情況，並
    無不能注意之情事，竟疏於注意，未暫停讓直行車先行、亦
    未顯示方向燈即貿然右轉，適有吳慧敏騎乘車牌號碼DXD-
    790號輕型機車，在甲○○○之小貨車同向右後側行駛，見
    狀緊急煞車，仍煞避不及，而與小貨車右後車身擦撞，致吳
    慧敏人車倒地，受有頭部外傷合併左頸部挫傷、右手多處擦
    傷等傷害（過失傷害部分業據撤回告訴，另經檢察官為不起
    訴處分）。詎甲○○○肇事致吳慧敏受傷後，竟未留在現場
    處理，並對吳慧敏施以必要之救助，反而駕車逕自離去。嗣
    經路過民眾抄下甲○○○之車牌號碼供警方追查，始為警循
    線查獲。
二、案經臺北市政府警察局內湖分局報告臺灣士林地方法院檢察
    署檢察官偵查起訴。
    理  由
一、程序部分
（一）、刑事訴訟法第159條之1第2項規定：「被告以外之人（
        含告訴人、證人及鑑定人等）於偵查中向檢察官所為陳
        述，除顯有不可信之情況者外，得為證據」，本件告訴
        人吳慧敏已於偵查中向檢察官詳述遭人駕車撞傷，且該
        車駕駛逃逸，經一名女騎士追趕後記下車號交給證人朱
        文湧之經過，證人朱文湧亦敘明如何取得該名女騎士所
        記下車號之過程，並均具結在卷，且檢察官已賦予被告
        對於證人吳慧敏所言表示意見之機會（見偵卷第37頁）
        ，另檢察官於證人朱文湧到庭作證時，同時傳喚被告到
        場，惟被告經合法通知未到場；本件復查無其他顯不可
        信之情況，則依刑事訴訟法第159條之第2項規定，證人
        吳慧敏與朱文湧於偵查中之陳述可採為證據。
（二）、道路交通事故現場圖、道路交通事故現場調查報告表、
        臺北市政府警察局內湖分局道路交通事故補充資料表關
        於事故現場圖部分，係警員在職務上所製作，記載車禍
        現場有關車輛之位置、煞車痕、血跡等事實之書面資料
        ，因警員有據實記載之義務，性質上可信性極高，且現
        場歷經相當時日，日曬雨淋及其他車輛碾壓，欲現場重
        建，勢不可能，實有尊重現場圖紀錄之必要性。準此，
        事故現場圖依刑事訴訟法第159條之4第1款規定，得為
        證據（本院92年8月刑事訴訟新制法律問題研討會研討
        意見參照）。關於其他調查報告表部分，如：肇事因素
        、主要肇事因素、當事者行動狀態，僅簡單打「ˇ」勾
        選，或以阿拉伯數字代之，無法窺其全貌，並涉及警員
        判斷之事項，因警員非屬鑑定人，難以適用刑事訴訟法
        第206條之特別規定，亦不屬第159條之4傳聞證據之例
        外，應不具證據能力。至調查報告表上其他事項，均未
        涉及警員之主觀判斷，而係依據客觀事實所記載，基於
        同上理由，亦應認為符合刑事訴訟法第159條之4第1款
        規定，得為證據。
（三）、國防大學國防醫學院三軍總醫院附設民眾診療服務處診
        斷證明書係醫師依其等業務製作之紀錄文書及證明文書
        ，復經告訴人吳慧敏於原審審理中，至庭結稱確實受有
        診斷書上之傷勢無訛，且核無顯不可信之情況，依刑事
        訴訟法第159條之4第2款規定，自具有證據能力。
二、實體部分
（一）、訊據被告甲○○○矢口否認有何肇事逃逸之犯行，辯稱
        ：當天伊從公司出發時要送貨至位在臺北縣汐止市○○
        街5號之正峰公司時，已過案發之8點30分，且伊係沿潭
        美街由西往東方向行駛，並非東往西方向，並未與告訴
        人吳慧敏發生擦撞云云。然查：
     1、上開DL-6549號自用小貨車係屬奕秀公司所有，平日係
        由受僱於奕秀公司擔任送貨司機之被告所使用。案發當
        天早上8時以後至9時之前，被告有駕車送貨至正峰公司
        位在臺北市東湖國中附近工地之事實，為被告所是認，
        並經證人即奕秀公司負責人邱奕仁及正峰公司負責人王
        進安於偵查中及原審審理中證述在卷（見偵查卷第28頁
        、原審卷第98頁至第100頁），復有被告之出勤紀錄表
        在卷可憑（見警卷第36頁）。
     2、前揭事實，業據告訴人吳慧敏於偵查及原審審理中證述
        明確，其結證稱：當天早上8時半，在內湖區○○街426
        號，伊騎DXD-790號機車由東往西方向與左側1台藍色貨
        車平行行駛，伊是騎在該部自小貨車的右後方，當時有
        出太陽天氣很好。突然該部貨車未打方向燈右轉而撞到
        伊，伊的機車前輪蓋擦撞到那台車子車身右後方，伊跌
        倒時意識清楚，看到那台車後方所懸掛車牌之號碼前面
        是DL65，後面數字看不清楚，後來有一男一女的機車騎
        士下車，其中女騎士騎車去追，將車號記下來，交給附
        近出來察看的人；該部藍色貨車是中華系列的貨車，比
        小發財車大，約1.5噸的車子，沒有雨棚，在伊視線範
        圍內並未看到車內有載東西，並只有看到駕駛頭部，當
        時所看到的駕駛頭髮為短髮，所以伊原以為駕駛是男性
        ；被撞到當時伊是直接倒下來，那台貨車沒有停下來就
        直接開走等語（見偵卷第36頁、第37頁、原審卷第84頁
        至第86頁、第90頁至第91頁）；且被告於原審95年9月
        14日審理期日駕駛上開DL-6549號自用小貨車，經命告
        訴人吳慧敏當場辨識結果，上開DL-6549號自用小貨車
        之顏色與車型，與告訴人吳慧敏所擦撞之自用小貨車相
        符；復經原審命被告坐於貨車駕駛位，透過貨車駕駛座
        後窗玻璃，仍可看見被告人頭與髮型，有勘驗筆錄在卷
        可憑（見原審卷第109頁）。
     3、證人朱文湧於偵查及原審審理中結稱：當時伊在安康路
        公司上班，公司大門距離事故地點約20餘公尺，所在的
        辦公桌位置則距離事故地點約5、6公尺，當時公司內很
        安靜，可以聽到車輛往來的聲音。後來因為聽到很大聲
        砰的聲音，大約隔5分鐘出來看，看到有部摩托車倒在
        地上，被害人吳慧敏坐在旁邊，伊就站在告訴人身邊，
        聽別人說有兩位機車騎士騎機車去追肇事車輛，後來沒
        隔多久有1位女騎士從對面騎車迴轉，告知伊車牌號碼
        為DL-6549等語（見原審卷第92頁至第94頁、第96頁至
        第97頁），並有證人朱文湧以鉛筆所繪該名提供車號之
        機車女騎士騎車返回現場路線之現場圖在卷可憑（見警
        卷第24頁）。
     4、告訴人吳慧敏機車因與上開DL-6549號自用小貨車擦撞
        致人車倒地，因而受有頭部外傷合併左頸部挫傷、右手
        多處擦傷等傷害，有三軍總醫院附設民眾診療服務處診
        斷證明書存卷可佐（見警卷第32頁）。
     5、告訴人吳慧敏所指訴因與DL-6549號自用小貨車擦撞後
        人、車倒地，路過騎士前去追趕並記下肇事車輛車號交
        與證人朱文湧等情，均核與證人朱文湧證稱聽到「砰」
        聲後出來察看，發現機車倒地、告訴人吳慧敏在旁，之
        後有1名女騎士告知伊肇事車輛車號等語相符。而被害
        人吳慧敏之指訴，亦與上開診斷證明書所載傷勢相吻合
        。又告訴人吳慧敏所騎乘之DXD-790號輕型機車左側車
        身有倒地刮地痕，有臺北市政府警察局內湖分局道路交
        通事故補充資料表上所載告訴人吳慧敏輕型機車之車損
        狀況及照片2張可據（見偵卷第25頁、第30頁），此與
        告訴人吳慧敏所陳稱因與DL-6549號自用小貨車擦撞致
        向左側倒地等情亦屬相符。再告訴人吳慧敏指稱：當時
        看到駕駛之髮型為短髮，且從伊角度看不到車斗內有裝
        載物品等語，也和被告當時為短髮髮型（見警卷第2頁
        下方相片）以及證人王進安於原審審理時證稱：當天被
        告所送鐵材為3公尺左右，可以整支放在車斗內等語（
        見原審卷第100頁）相吻合。綜上，均足堪佐證告訴人
        吳慧敏之指訴應為可信。雖證人朱文湧就該名女騎士所
        記下車號，究係該名女騎士以口頭告知後經伊以筆記下
        ，或係該名女騎士抄寫於紙上後再交給伊，於警詢及原
        審審理中前後前述有所不一；與告訴人吳慧敏之證述內
        容，就該名女騎士折返時，告訴人吳慧敏尚遭機車壓在
        地上，或已坐在路旁乙節，亦略有出入。惟按被害人或
        證人之陳述有部分前後不一致或相互間有所歧異時，究
        竟何者為可採，何者為不足採，法院原得本其自由心證
        予以斟酌取捨，非謂一有不符或歧異，即應認其全部供
        述均為不可採信，最高法院著有78年台上字第1469號判
        決要旨可資參照。而證人朱文湧於警詢初始，原即證稱
        ：是那名女機車騎士告訴伊肇事車輛號碼，伊就拿筆記
        下並提供給警方等語（見警卷第12頁），證人朱文湧彼
        時之證述，時隔案發時間較審理中為近，記憶當較為清
        晰，且與告訴人吳慧敏於原審審理中所陳之情相符（見
        原審卷第86頁）。又遭遇車禍並非一般人日常生活中慣
        行發生之事，告訴人吳慧敏對此記憶當屬深刻，則依告
        訴人吳慧敏於原審審理中所陳稱：因旁人說要等警察來
        處理，所以那名女騎士折返時尚被壓在車下等語，當屬
        可信，自均應以告訴人吳慧敏於原審審理中所為證述為
        可採；且查告訴人吳慧敏與證人朱文湧之證言，就該名
        女騎士告知證人朱文湧之車號為DL-6459號之主要部分
        ，均屬一致，是告訴人吳慧敏及證人朱文湧就前述枝節
        部分之證述，縱令先後或相互間未盡一致，然尚不足動
        搖彼等證詞之可信性。
（二）、就有名女性機車騎士告知證人朱文湧肇事車輛車號乙節
        ，證人朱文湧係親自見聞之人，而非轉述他人之陳述，
        是以證人朱文湧就此節並非傳聞證據，且經具結以擔保
        其證述之信憑性，當有證據能力。
（三）、告訴人吳慧敏於原審審理中證稱：伊倒地時意識清楚，
        有看到該部自用小貨車前面號碼為DL-65，也有聽到該
        名女性機車騎士告知證人朱文湧之車牌號碼等語明確（
        見原審卷第84頁）如前述；又經原審調取車號前為DL-6
        5和OL-65之自用小貨車車籍資料結果，僅有桑天佑所有
        之車號DL-6501號自用小貨車，其廠牌與車身顏色與被
        告所駕駛之自用小貨車相符，均為中華廠牌之藍色自用
        小貨車。而該部車號DL-6501號之自用小貨車平日為桑
        天佑所使用，並未借予他人，案發當時桑天佑係在臺北
        市○○路○段207巷13弄2號1樓店鋪賣菜，並未駕車經過
        案發地點，此據桑天佑於警詢中陳述甚詳，有臺北市監
        理處95年8月7日北市監三字第第09562836600號函檢送
        之汽車清冊及臺北市政府警察局文山第二分局95年8月
        18日北市警文分刑字第09531879300號函檢送之調查筆
        錄在卷可憑（見原審卷第55頁至第56頁、第68頁至第69
        頁，此部分之證據能力為當事人所不爭執），顯然於本
        件案發時間，除被告所駕駛車輛外，並無其他與被告車
        輛特徵相符之車輛經過，更足佐證告訴人吳慧敏之指訴
        為可採。又上開DL-6549號自用小貨車於案發時間確為
        被告所駕駛使用，已如前述，綜上所陳，告訴人吳慧敏
        所受傷勢係因與被告所駕駛之車輛擦撞所致之情，應可
        認定。
（四）、告訴人吳慧敏係因被告所駕駛之自用小貨車未於交叉路
        口30公尺前顯示方向燈即貿然右轉，致伊機車閃避不及
        而與被告所駕駛之自用小貨車發生擦撞等事實已如前述
        。雖告訴人吳慧敏之機車係左側倒地，惟倒地之方向與
        擦撞之位置及強度有關，並非有絕對之關連，且自上開
        DL-6549號自用小貨車後方，確實可從該部自用小貨車
        駕駛座之後玻璃窗見及駕駛之頭部及髮型，已如前述，
        則告訴人吳慧敏於倒地之際，意識既仍清楚，而得注意
        上開DL-6549號自用小貨車之髮型等節，亦與常情無違
        。又證人朱文湧係因聽到「砰」一聲，始從距離約5、6
        公尺遠之公司出來察看，業據證人朱文湧結證如前，顯
        見2車相撞有相當之力道，且衡情一般人對於機車因發
        生擦撞致人車均倒地，機車騎士顯有可能傷害甚或死亡
        一事均有所認知，堪信被告客觀上應可察覺其所駕駛自
        用小貨車，與告訴人吳慧敏所騎乘之機車發生車禍。
（五）、末按刑法第284條第1項之過失傷害罪，係針對行為人應
        注意、能注意而不注意之過失行為予以非難；而同法第
        185條之4之肇事致人死傷逃逸罪，則以處罰肇事後逃逸
        之駕駛人為目的，俾促使駕駛人於肇事後能對被害人即
        時救護，以減少死傷，是該罪之成立祇以行為人有駕駛
        動力交通工具肇事，致人死傷而逃逸之事實為已足，至
        行為人之肇事有否過失，則非所問。是告訴人吳慧敏縱
        有違反道路交通安全規則之過失，仍無解於被告駕車肇
        事逃逸之罪責，附此敘明。
（六）、此外，並有道路交通事故現場圖、臺北市政府警察局內
        湖分局道路交通事故補充資料表在卷可憑（見警卷第24
        頁、第25頁）。綜上所述，本件被告駕駛自用小貨車，
        未於交岔路口30公尺前顯示方向燈號即貿然右轉，致告
        訴人吳慧敏閃避不及發生擦撞，使吳慧敏受有傷害後仍
        駕車逃逸，事證明確，應堪認定。
（七）、原審因依刑法第185條之4規定，認被告係犯駕駛動力交
        通工具肇事逃逸罪（原審據上論結欄漏未記載為刑法）
        ，並審酌被告前無犯罪科刑之前科紀錄，有本院被告前
        案紀錄表1件在卷可憑，素行尚可，告訴人吳慧敏因被
        告肇事所受傷害程度輕微，其肇事逃逸對於被害人之生
        命、身體造成之危險性程度，及犯罪後猶飾詞否認犯行
        等一切情狀，處以有期徒刑8月，其認事用法，洵無違
        誤，量刑亦屬妥適，被告上訴否認犯罪，指摘原判決不
        當，尚非有理由，其上訴應予駁回。
（八）、末查被告前未曾因故意犯罪受有期徒刑以上刑之宣告，
        有本院被告前案紀錄表可參，素行尚可，而告訴人之被
        害人已撤回過失傷害之告訴，不再追訴其刑責，綜合上
        情，本院認被告經此教訓，當知警惕，而無再犯之虞，
        所宣告之刑以暫不執行為適當，爰宣告緩刑5年，以啟
        自新。
據上論斷，應依刑事訴訟法第368條，刑法第74條第1項第1款，
判決如主文。
本案經檢察官郭啟東到庭執行職務。
中　　華　　民　　國　　96　　年　　1 　　月　　30　　日
　　　　　　　　　刑事第八庭審判長法　官　鄭文肅
　　　　　　　　　　　　　　　　  法　官　陳國文
　　　　　　　　　　　　　　　　  法　官　江國華
以上正本證明與原本無異。
如不服本判決，應於收受送達後10日內向本院提出上訴書狀，其
未敘述上訴之理由者並得於提起上訴後10日內向本院補提理由書
（均須按他造當事人之人數附繕本）。
                                  書記官  陳玉嬋
中　　華　　民　　國　　96　　年　　1 　　月　　31　　日
附錄：本案論罪科刑法條全文
中華民國刑法第185條之4
駕駛動力交通工具肇事，致人死傷而逃逸者，處6月以上5年以下
有期徒刑。
